【裁判字號】    98,交易,618
【裁判日期】    990118
【裁判案由】    過失傷害
【裁判全文】
臺灣板橋地方法院刑事判決             98年度交易字第618號
公  訴  人  臺灣板橋地方法院檢察署檢察官
被      告  丁○○
上列被告因過失傷害案件，經檢察官提起公訴（98年度偵字第20
258 號），本院判決如下：
    主  文
丁○○從事業務之人，因業務上之過失傷害人，處拘役伍拾日，
如易科罰金，以新臺幣壹仟元折算壹日。
    事  實
一、丁○○以替客戶搭蓋鐵皮屋維生，平日駕駛小貨車載運搭蓋
    鐵皮屋所需使用之工具至工地現場，為從事以駕駛小貨車為
    附隨業務之人，其普通小客車駕駛執照已自民國91年9 月10
    日起經交通部公路總局臺北區監理所註銷，迄未重新考領汽
    車駕駛執照，竟仍於98年5 月25日12時53分許，駕駛車牌號
    碼4067- JS號自用小貨車（車主登記其弟戊○○），沿臺北
    縣第111 號道路由三峽鎮添福里往插角方向行駛，行經臺北
    縣三峽鎮醒心橋附近，於超越同向丙○○所駕駛之1660 -QX
    號自用小貨車後，適有乙○○騎乘車牌號碼SE9-257 號普通
    輕型機車在其同向前方行駛，丁○○本應注意超車時應保持
    兩車間之安全間隔距離，當時天候晴，路面乾燥無缺陷或障
    礙物，視距良好，並無不能注意之情事，詎丁○○竟疏未注
    意保持安全間隔距離，即貿然自乙○○之左側超車，致其所
    駕駛之自用小貨車右方車斗部位擦撞乙○○所騎乘機車之左
    方把手或左後視鏡部位，乙○○因此倒地受有右鎖骨骨折之
    傷害；適後方駕駛1660 -QX號小貨車之丙○○見狀即加速攔
    下丁○○並告知上揭車禍情形，丁○○乃下車察看並通知救
    護車前來處理。
二、案經乙○○訴由臺北縣政府警察局三峽分局報請臺灣板橋地
    方法院檢察署檢察官偵查起訴。
    理  由
一、證據能力部分：
  (一)、按被告以外之人於審判外之言詞或書面陳述，除法律有規
      定者外，不得作為證據，刑事訴訟法第159 條第1 項定有
      明文，此乃傳聞證據之法則。次按傳聞法則之重要理論依
      據，在於傳聞證據未經當事人之反對詰問予以核實，乃予
      排斥，惟若當事人已放棄對原供述人之反對詰問權，於法
      院審判時表明同意該等傳聞證據可作為證據，基於證據資
      料愈豐富，愈有助於真實發現之理念，並貫徹刑事訴訟法
      修法加重當事人進行主義之精神，確認當事人對於證據能
      力有處分權之制度，傳聞證據經當事人同意作為證據，法
      院認為適當者，亦得為證據。另當事人於調查證據時，對
      於傳聞證據表示「沒有意見」，而未於言詞辯論終結前聲
      明異議，應視為已有將該等傳聞證據採為證據之同意，此
      刑事訴訟法第159 條之5 規定甚明。
  (二)、查被告於本院審理時已表明對於下列被告以外之人於審判
      外之言詞或書面陳述之證據能力均無意見，依刑事訴訟法
      第159 條之5 第2 項規定，視為被告於審判程序已同意作
      為證據，本院審酌該言詞陳述或書面陳述均非違法取得，
      亦無證明力明顯過低之情形，均得採為證據。
二、實體部分：
  (一)、訊據被告丁○○固坦承伊以幫人蓋鐵皮屋為業，平日以轎
      車或小貨車運送切管機等工具至工作現場，本件車禍發生
      時伊之普通小型車駕駛執照已被註銷，伊於上揭時地駕車
      經過前述車禍地點時，遭丙○○攔下並告知上揭車禍情形
      ，伊乃下車察看並通知救護車前來處理等情不諱，惟矢口
      否認有何過失致乙○○受傷之犯行，並辯稱：伊當時駕駛
      小貨車要去朋友處泡茶，伊忘記有無超越丙○○所駕駛之
      小貨車，但伊未擦撞乙○○所騎乘之機車云云。惟查，上
      揭事實業據證人乙○○於本院審理時具結證述屬實，目擊
      證人丙○○亦於本院審理時具結證稱：「（問：有無看到
      車禍發生？）有看到與我一樣顏色的小貨車去碰到一台機
      車，是該車的右邊前方車斗部位去擦撞到機車的左邊，不
      是照後鏡就是車把部位，該機車有搖晃一下就倒地了。」
      、「（問：車禍發生當時，你在做何事？）我當時慢慢在
      開車，我是開在被撞的機車後面，在發生車禍之前，我離
      機車約在十公尺左右，撞到被害人機車之前的肇事小貨車
      是開在我的後面，因為我開得很慢，所以該小貨車就自我
      的左邊超我的車子，在超過去之後就碰到我前方的機車，
      我就馬上加速追過去並叫小貨車的駕駛者下來，並說你撞
      到人為何不停車？當時我也有停車，是停在肇事小貨車的
      旁邊，我只有停一下子，我看到該駕駛者有停車，並下去
      看被撞的機車被害人，我就將車子開走了。（問：你叫肇
      事小貨車停車時，你的車子是停在何處？）我是車子經過
      肇事小貨車旁，與它並排，稍微有攔住該台小貨車，我是
      自小貨車的左邊將之攔住的。（問：當時記得與小貨車駕
      駛者講他撞到人時，他的反應為何？）他沒有說什麼，他
      好像說『哦，撞到人了』就馬上下車了。」（見本院98年
      11月25日審判筆錄第3 、4 頁），且被告於本院審理時亦
      自承：「當時的確有人超過我，那個人也是開小貨車，型
      式很像，只是大小不一樣，他並在旁邊告訴我，我撞到人
      ，我就停下來了，距離被害人倒地的位置約有二、三十公
      尺左右，我回到現場並打電話叫救護車。」（見本院98年
      11月11日審判筆錄第8 頁）、「當時證人（指丙○○）攔
      下的人就是我沒有錯，他的車子當時與我並行，我聽到證
      人大叫發生事情時，我就停車了並去看被害人。」（見本
      院98年11月25日審判筆錄第6 頁），此外復有道路交通事
      故現場圖、台北縣政府警察局三峽分局A2類道路交通事故
      調查報告表各1 紙、肇事現場及車輛照片共10張附卷可稽
      ，堪認被告確有於上揭時地駕駛小貨車，疏未注意保持安
      全間隔距離，即貿然自乙○○之左側超車，致其所駕駛之
      小貨車右方車斗部位擦撞乙○○所騎乘機車之左方把手或
      左後視鏡部位，致乙○○人車倒地。至於臺北縣政府警察
      局刑事鑑識中心人員於98年8 月24日通知被告與告訴人將
      上開車輛移置三峽拖吊場後，對乙○○所駕駛之車號SE9-
      257 號機車左後視鏡鏡面上兩處藍色油漆擦痕進行採證（
      證物編號1- 1及1-2 ）及對被告駕駛之車號4067-JS 號小
      貨車之右後車斗處採集其藍色油漆標準品（證物編號8 、
      9 ）以進行比對，鑑驗結果證物編號1-1 油漆擦痕呈白、
      褐、淺藍色，淺藍色部分與證物編號8 、9 標準品藍色部
      分顏色是否相似，無法研判；證物編號1-1 之油漆擦痕褐
      色部分與證物編號8 生鏽部分相似；證物編號1-2 油漆擦
      痕呈白、褐色，與證物編號8 、9 標準品藍色部分顏色不
      相似；證物編號1-2 油漆擦痕褐色部分與證物編號8 生鏽
      部分顏色相似；臺北縣政府警察局因此分析研判車號SE9-
      257 號機車左後視鏡鏡面上發現藍色油漆附著痕跡，該油
      漆與車號4067-JS 號小貨車右後車斗相對高度油漆標準品
      初步檢視結果，無法研判，惟因本案現場勘察時間距離案
      發時間約3 個月，此期間被告與告訴人雙方車輛並未即時
      查扣，SE9-257 號機車後視鏡面上藍色油漆刮擦痕是否為
      本案所造成，則不得而知；此有臺北縣政府警察局三峽分
      局98年10月27日北縣警峽刑字第0980037516號函所附臺北
      縣政府警察局「三峽分局轄內丁○○涉過失傷害案現場勘
      察報告」及臺北縣政府警察局98年9 月25日北縣警鑑字第
      0980143686號函各1 份在卷可考。是臺北縣政府警察局刑
      事鑑識中心人員係於案發後3 個月，始通知被告與告訴人
      將上開車輛移置三峽拖吊場進行勘驗比對，則告訴人所騎
      乘之SE9-257 號機車之左後視鏡鏡面上之油漆擦痕是否為
      車禍當時遭被告駕駛之小貨車擦撞所致？抑或車禍後告訴
      人或他人繼續使用該機車時因其他事故所造成？實難以判
      斷，且證人丙○○證稱被告所駕駛之小貨車係擦撞告訴人
      所騎乘之機車左方把手或後視鏡之部位，撞擊情形並不猛
      烈，已如前述，而機車於行駛過程中，如遭其他車輛輕微
      碰撞左方把手或左後視鏡處，機車駕駛人即會失去平衡而
      難以操控機車，以致跌倒受傷，而輕微之碰撞或擦撞亦未
      必會留下肇事車輛之車體油漆。從而，上揭臺北縣政府警
      察局之勘察報告，自不能資為有利於被告之認定。又被告
      之普通小客車駕駛執照已自91年9月10日起經交通部公路
      總局臺北區監理所註銷，迄未重新考領汽車駕駛執照乙節
      ，為被告自承在卷（見本院99年1 月13日審判筆錄第4 頁
      ），並有交通部公路總局臺北區監理所98年12月23日北監
      自字第0986037862號函及附件1 份附卷可考。按道路交通
      安全規則第101 條第1 項第5 款規定，汽車超車時，應於
      前車左側保持半公尺以上之間隔超過。被告駕駛車輛本應
      注意遵守上開規定，且依卷附肇事現場照片所示（見偵卷
      第12頁），本件車禍發生時天候晴，路面乾燥無缺陷或障
      礙物，視距良好，依被告之智識程度及當時情形，均無不
      能注意之情事，被告疏未注意，未保持安全間隔距離，即
      貿然自乙○○之左側超車，致其所駕駛之小貨車右方車斗
      部分擦撞乙○○所騎乘機車之左方把手或左後視鏡部位，
      被告之駕車行為顯有過失。又被害人乙○○因遭被告駕車
      擦撞而人車倒地，旋送醫急診治療，當日經醫師診斷結果
      乙○○受有右鎖骨骨折之傷害，亦有財團法人恩主公醫院
      乙種診斷證明書1 份附卷可憑，是被害人乙○○所受上開
      傷勢與被告之過失行為間，具有相當因果關係。又被告平
      日以替人搭蓋鐵皮屋維生，於外出工作時會駕駛上開小貨
      車載運梯子、切管機等搭蓋鐵皮屋所需之工具至工地現場
      等情，業據證人即被告之弟戊○○於本院審理時具結證述
      明確（見本院98年11月11日審判筆錄第6 頁），被告亦於
      本院審理時陳稱：伊以幫人蓋鐵皮屋維生，如蓋鐵皮屋時
      需要使用梯子，就會駕駛小貨車運送梯子，又蓋鐵皮屋時
      一定會使用切管機，伊會用轎車或小貨車載運切管機至工
      地等語（見本院98年11月25日審判筆錄第8 頁），足認被
      告係以替客戶搭蓋鐵皮屋維生，平日駕駛小貨車載運工具
      至工地現場。綜上所述，本案事證明確，被告之犯行應堪
      認定。
  (二)、按刑法上所謂業務，係指個人基於其社會地位繼續反覆所
      執行之事務，包括主要業務及其附隨之準備工作與輔助事
      務在內。最高法院75年台上字第1685號判例即揭示「汽車
      駕駛人之駕駛工作，乃隨時可致他人身體生命於危險之行
      為，並係具有將該行為繼續，反覆行使之地位之人。因此
      應有經常注意俾免他人於危險之特別注意義務。上訴人所
      駕駛之客貨兩用車，係以之為販賣錄音帶所用，其本人並
      以販賣錄音帶為業，故其駕駛該車本屬其社會活動之一，
      在社會上有其特殊之屬性( 地位) ，其本於此項屬性(地
      位) 而駕車，自屬基於社會生活上之地位而反覆執行事務
      ，因之，在此地位之駕車，不問其目的為何，均應認其係
      業務之範圍。上訴人徒以其時非用以運載錄音帶，即謂非
      業務行為，難認有理由。」等意旨，可資參照。本件被告
      以替客戶搭蓋鐵皮屋維生，其主要業務係興建鐵皮屋，惟
      被告需經常駕駛小貨車載運搭建鐵皮屋所需之工具至工地
      現場，以執行與其搭建鐵皮屋業務有直接、密切關係之準
      備工作或輔助行為，則駕駛小貨車亦係屬被告之業務範圍
      。縱使被告於上揭時地駕車肇事時，並非在執行業務中，
      惟不問當時其駕車目的為何（被告於偵查中陳稱車禍當天
      係朋友要伊幫忙搬家具云云，嗣於審理時改稱要前往朋友
      處泡茶云云），依上開說明，應認仍在其業務範圍內。核
      被告係從事以駕駛小貨車為附隨業務之人，其因駕車過失
      致乙○○受傷之行為，係犯刑法第284 條條第2 項前段之
      業務過失傷害罪。起訴書雖記載被告係犯刑法第284 條第
      1 項前段之過失傷害罪嫌云云，惟檢察官已於本院審理時
      陳明變更起訴法條對被告論以刑法第284 條第2 項前段之
      業務過失傷害罪（見本院98年11月25日審判筆錄第10頁及
      本院99年1 月13日審判筆錄第2 頁）。又按汽車駕駛執照
      為駕駛汽車之許可憑證；駕照經註銷後駕車，係屬「無照
      駕駛」，被告於其普通小型車駕駛執照遭註銷後仍駕駛汽
      車，疏未注意保持超車時之安全間隔距離，致生本件車禍
      使被害人受傷，係無駕駛執照駕車因而致人受傷，應依道
      路交通管理處罰條例第86條第1 項規定加重其刑。又被告
      雖於肇事後留在現場等候前來處理之警員製作道路交通事
      故現場圖及調查報告表，惟被告於警詢、偵查及本院審理
      時始終否認其所駕駛之小貨車於超車時擦撞乙○○，是被
      告尚不符合自首之要件，附此敘明。爰審酌被告之智識程
      度、其未保持安全間隔距離即貿然超車之過失情節，被害
      人乙○○所受之上揭傷勢非輕，及被告犯後未坦承犯行且
      迄未賠償被害人所受損害等一切情狀，量處如主文所示之
      刑，並諭知如易科罰金之折算標準。
據上論斷，應依刑事訴訟法第299 條第1 項前段，刑法第284 條
第2 項前段、第41條第1 項前段，道路交通管理處罰條例第86條
第1 項，刑法施行法第1 條之1 第1 項、第2 項前段，判決如主
文。
本案經檢察官甲○○提起公訴、由檢察官黃嘉妮到庭執行職務。
中    華    民    國    99    年    1     月    18    日
                    交通法庭    法  官  樊季康
上列正本證明與原本無異。
如不服本判決，應於判決送達後10日內敘明上訴理由，向本院提
出上訴狀 (應附繕本) ，上訴於臺灣高等法院。其未敘述上訴理
由者，應於上訴期間屆滿後20日內向本院補提理由書「切勿逕送
上級法院」。
                                書記官  陳秀慧
中    華    民    國    99    年    1     月    19    日
附錄本案論罪科刑法條全文：
刑法第284 條
因過失傷害人者，處六月以下有期徒刑、拘役或五百元以下罰金
。致重傷者，處一年以下有期徒刑、拘役或五百元下罰金。
從事業務之人，因業務上之過失傷害人者，處一年以下有期徒刑
、拘役或一千元以下罰金。致重傷者，處三年以下有期徒刑、拘
役或二千元以下罰金。

司法院資訊處製作；財團法人民間司法改革基金會備份。
